臺灣板橋地方法院交通事件裁定　　　　 96年度交聲字第817號
原處分機關　臺北市交通事件裁決所
異　議　人
即受處分人　甲○○
上列異議人因違反道路交通管理處罰條例案件，對於臺北市交通
事件裁決所於民國九十六年五月三十日以北市裁二字第裁二二－
ＡＤＫ００二六五九號違反道路交通管理事件裁決書所為之處分
，聲明異議，本院裁定如下：
    主  文
異議駁回。
    理  由
一、異議意旨略以：異議人甲○○於民國九十六年四月二十日下
    午九時四十分許，騎乘車牌號碼ＢＰＥ－三九三號重型機車
    ，沿臺北市○○路往承德路七段行駛，該路段為多向不規則
    路口，該路段於九十五年六月四日實施兩段式左轉前，屬直
    行路段，異議人因多年未行駛於此路段，且大業路接洲美橋
    之後之道路為單線道，異議人遂未多做判別，即認該路段係
    直行道路，而未兩段式左轉，縱異議人看見兩段式左轉之標
    誌，因異議人認為自己係直行車，仍不知需依標誌待轉。又
    異議人於違規當時，即見到該路段之對街路口有警車實行攔
    檢，並有警示燈，異議人豈會刻意違規，且同時有兩輛機車
    被攔停，顯見該路段兩段式左轉之標誌已設立一年，仍有許
    多民眾不知情，其設置有問題，對於自認為係直行車之駕駛
    亦毫無作用。則該路段兩段式左轉之設置應重新考慮或加強
    宣導，而非要求民眾學習新的道路規定，是異議人不服處分
    ，為此聲明異議云云。
二、按機器腳踏車行駛至交岔路口，其轉彎，應依標誌或標線之
    規定行駛，道路交通安全規則第九十九條第二項前段定有明
    文。次按機慢車兩段左轉標誌，用以告示左轉機器腳踏車或
    慢車駕駛應遵照號誌指示，在號誌顯示允許直行時先行駛至
    右前方路口之左轉待轉區等待左轉，俟該方向號誌顯示允許
    直行後，再行續駛，以兩段方式完成左轉。本號誌設於實施
    機慢車兩段左轉路口附近顯明之處，並配合劃設機慢車左轉
    待轉區○○○道路交通標誌標線號誌設置規則第六十五條亦
    定有明文。再按道路交通管理處罰條例所稱之「車輛」，係
    指在道路上以原動機行駛之汽車（包括機器腳踏車）或以人
    力、獸力行駛之車輛；又汽車駕駛人轉彎時，不依標誌、標
    線、號誌指示者，處新臺幣六百元以上一千八百元以下罰鍰
    ；汽車駕駛人有違反前述規定者，並記違規點數一點，道路
    交通管理處罰條例第三條第八款、第四十八條第一項第二款
    、第六十三條第一項第一款亦規定甚明。
三、經查：本件異議人即受處分人甲○○於九十六年四月二十日
    下午九時四十分許，騎乘車牌號碼ＢＰＥ－三九三號重型機
    車，於臺北市○○路與承德路七段路口處，因機車不依規定
    兩段式左轉，為臺北市政府警察局北投分局交通分隊執勤警
    員當場以臺北市政府警察局掌電字第ＡＤＫ００二六五九號
    舉發違反道路交通管理事件通知單（下稱舉發通知單）攔停
    舉發，異議人於應到案日期前經立法委員徐國勇國會辦公室
    函轉異議人陳情書，原處分機關函請舉發單位調查結果，仍
    認異議人有機車不依規定兩段式左轉之違規行為，原處分機
    關乃於九十六年五月三十日以北市裁二字第裁二二－ＡＤＫ
    ００二六五九號違反道路交通管理事件裁決書（下稱裁決書
    ），依道路交通管理處罰條例第四十八條第一項第二款、第
    六十三條第一項第一款及違反道路交通管理事件統一裁罰基
    準表之規定，裁處異議人罰鍰新臺幣六百元，並記違規點數
    一點，異議人於收受該裁決書後提起異議等情，有上開舉發
    通知單、立法院徐國勇委員國會辦公室九十六年四月二十四
    日函及所附異議人陳情書、臺北市政府警察局北投分局九十
    六年五月七日北市警投分交字第０九六三０五五０二００號
    書函、上開裁決書、聲明異議狀等各一件附卷可稽。異議人
    固不否認有於上揭時、地騎乘機車不依兩段式左轉標誌轉彎
    之違規行為，惟辯稱前揭違規地點於九十五年六月四日實施
    兩段式左轉前皆屬直行路段，異議人縱看到兩段式左轉標誌
    ，亦不知該處需依該標誌兩段左轉，又該兩段式左轉標誌設
    立已一年，仍有許多民眾未依規定兩段式左轉，顯見該標誌
    之設置或有不當之處，應重新設置或加強宣導云云。惟查，
    為維繫道路行車秩序，尤為保障機慢車駕駛人不致因與非機
    慢車之其他車輛搶道造成人身安全傷害，目前道路上設有「
    機慢車兩段左轉」標誌之路段，日趨普遍，於多線車道路段
    更屬常見，異議人既領有駕駛執照，並參與交通往來通行，
    對此自無不知之理。又按為提供車輛駕駛人及行人有關道路
    路況之警告、禁制、指示等資訊，以便利行旅及促進交通安
    全，道路交通管理處罰條例第四條第二項授權行政機關，對
    於標誌之標示方式、設置基準及設置地點等事項制定規則，
    以執行道路交通管理、維護交通秩序、確保交通安全等工作
    。是行政機關依據道路之地形情況、車行流量等因素考量所
    依法設置之道路標誌，除有重大明顯瑕疵或其他違法情形外
    ，尚非本院所得任意指摘或變更。查上開異議人違規所在之
    臺北市○○路口及承德路口、大度路口，為不規則多岔路口
    ，臺北市交通管制工程處依臺北市議會受理民眾陳情案件，
    於九十五年三月三日召集相關單位辦理前揭路口會勘，會勘
    後決議，為避免大業路往承德路機車與往洲美快速道路汽車
    產生車流交織而發生危險，由臺北市交通管制工程處於大業
    路北向往承德路七段路口前，設置機車兩段式左轉標誌及機
    車待轉區標線，並於九十五年五月二十三日發布新聞宣導於
    同年六月四日正式實施，該路口前適當位置已有設置機車兩
    段式左轉標誌牌及告示牌各三面，對面大度路路口處並有劃
    設機車待轉區標線，顯明易見，有上揭臺北市政府警察局北
    投分局書函一件附卷可憑。揆諸前揭說明，異議人前遭舉發
    違規之路口既已由行政機關依其法定職權及專業性考量，認
    定機車應採兩段式方式左轉，並設置有兩段式左轉之指示標
    誌及告示牌，亦已經過一段時間之宣導，異議人自應遵守，
    。從而異議人前開所辯，洵非可採。
四、綜上所述，本件異議人確有上揭機車轉彎時不依兩段式左轉
    標誌指示之違規事實，堪予認定。原處分機關援引道路交通
    管理處罰條例第四十八條第一項第二款、第六十三條第一項
    第一款及違反道路交通管理事件統一裁罰基準表，裁處異議
    人罰鍰新臺幣六百元，並記違規點數一點，核無不合，本件
    異議為無理由，應予駁回。
據上論斷，應依道路交通管理處罰條例第八十七條第二項，道路
交通案件處理辦法第十九條，裁定如主文。
中     華     民     國    96    年    6   月   27    日
                    臺灣板橋地方法院交通法庭
                          法  官  樊季康
以上正本證明與原本無異。
如不服本裁定，應於裁定送達後五日內向本院提出抗告狀。
                          書記官　梁宜庭
中　　華　　民　　國　　96　　年　　6 　　月　　28　　日
